【裁判字號】    90,訴,927
【裁判日期】    900803
【裁判案由】    偽造有價證券
【裁判全文】
臺灣臺中地方法院刑事判決                            九十年度訴字第九二七號
    公  訴  人  臺灣臺中地方法院檢察署檢察官
    被      告  丙○○原名林.
    指定辯護人  本院公設辯護人  戊○○
右列被告因偽造有價證券等案件，經檢察官提起公訴（八十九年度偵字第二三九八二
號），及移送併案審理（八十九年度調偵字第四一號），本院判決如左：
    主  文
丙○○連續意圖供行使之用，而偽造有價證券，處有期徒刑參年陸月。
偽造如附表編號一至七所示之物均沒收。
    事  實
一、丙○○（原名林學獻）基於意圖為自己不法之所有、行使偽造私文書之概括犯意
    ：
（一）於民國八十八年一月間，利用健華營造有限公司（下稱健華公司）與鉅石開發
      股份有限公司（下稱鉅石公司）負責人己○○接洽營造工程事宜渠均陪同健華
      公司出面之機會，得知健華公司將取得鉅石公司授權銷售「鉅石開發唐樂花園
      陵塔骨灰塔位業務」，即將取得鉅石公司之授權書，竟萌貪念，於八十八年一
      月間某日，在臺中市○○路某不詳刻印行，委由不知情之不詳姓名之人代刻方
      式而偽造鉅石公司、健華公司及其代表人己○○、乙○○之印章各一顆，並在
      臺中市○○街某處其辦公之地點，偽造「鉅石公司」、「健華公司」、「己○○」、「乙○○」簽名之署押各一枚，及以上開偽造之「鉅石公司」、「健華
      公司」、「己○○」、「乙○○」之印章偽造「鉅石公司」、「健華公司」之
      印文各二枚及「己○○」、「乙○○」之印文各一枚，用以偽造鉅石公司與健
      華公司簽訂，內容係由健華公司承包鉅石公司上述唐樂花園陵塔工程之協議書
      一份，足以生損害於鉅石公司、健華公司、己○○、乙○○；丙○○復於八十
      八年二月五日，在上開其辦公之地點，將該偽造之鉅石公司授權健華公司上述
      工程之協議書持以行使，而交予傳淵水電工程有限公司（下稱傳淵公司）負責
      人甲○○，詐稱其係代表健華公司已取得鉅石公司位於唐樂花園陵塔營建工程
      承攬合約，欲將該工程轉包予傳淵公司，要求該公司給付新臺幣（下同）四百
      萬元，作為轉包工程之佣金，因丙○○僅要求甲○○先簽發同面額之支票，致
      甲○○不疑有他，遂與丙○○簽訂協議書，丙○○復偽造「健華公司」、「乙○○」簽名之署押各一枚，及以上開偽造之「健華公司」、「乙○○」之印章
      偽造「健華公司」之印文一枚及「乙○○」之印文十一枚，而偽造該健華公司
      與傳淵公司簽立之協議書一份，足以生損害於健華公司、傳淵公司、乙○○、
      甲○○，丙○○並持以行使而交予甲○○；丙○○復基於意圖供行使之用而偽
      造有價證券之概括犯意，先於同日，在上開辦公之地點，偽以健華公司之名義
      簽發票號三一０００五號、發票日八十八年二月五日、面額一百萬元之本票一
      張，並偽造「健華公司」簽名之署押一枚，及以上開偽造之「健華公司」、「
      乙○○」之印章偽造「健華公司」、「乙○○」之印文各一枚，而偽造健華公
      司為發票人之本票乙紙，隨即於同日持以行使而交予甲○○供作擔保，甲○○
      並陷於錯誤，如數將上述四百萬元之支票交予丙○○，並經丙○○提示兌現一
      百多萬元；事後因工程遲遲無法開工，經甲○○催促，丙○○復承上開偽造有
      價證券之犯意，於八十八年六月初某日，在臺中市○○路某處其辦公之地點，
      再偽以鉅石公司之名義簽發票號000000000號、發票日八十八年四月
      二十二日、到期日八十八年十月三十一日、面額四百萬元之本票一張，並偽造
      「鉅石公司」、「己○○」簽名之署押各一枚，及以上開偽造之「鉅石公司」
      、「己○○」之印章偽造「鉅石公司」、「己○○」之印文各一枚，而偽造鉅
      石公司為發票人之本票乙紙，隨即持以行使而交予甲○○供作擔保，而用以搪
      塞。嗣健華公司發覺公司名義遭冒用，於八十八年六月十一日登報警告丙○○
      ，並通知甲○○，甲○○不甘損失，持上述本票找己○○索回前開款項，經己○○告知該本票非其簽發後，始知受騙。
（二）丙○○復承上開偽造文書之犯意，明知公司未經設立登記，不得以公司名義經
      營業務或為其他法律行為，竟以未設立登記之「松逸實業有限公司」（下稱松
      逸公司）名義，自任負責人，於八十八年六月間某日，在不詳之地點，委由某
      不詳刻印行不知情之不詳姓名之人代刻方式，而偽造鉅石公司及其代表人己○○之印章各一顆，在臺中市○○路某處其辦公之地點，偽造「鉅石公司」、「
      己○○」簽名之署押各一枚，及以上開偽造之「鉅石公司」、「己○○」之印
      章偽造「鉅石公司」之印文五枚及「己○○」之印文二十五枚，用以偽造松逸
      公司承攬鉅石公司上述鉅石花園唐樂陵塔案工程之承攬契約書一份，足以生損
      害於鉅石公司及己○○，丙○○復持該承攬契約書前往臺中市○○○路○段二
      二一號七二七二工程企業有限公司（下稱七二公司），向該公司負責人謝王彩
      玉之子謝世坤訛稱欲將上開工程轉包與七二公司，並將該承攬契約書交予謝世
      坤而行使之，謝世坤遂於八十八年七月二十五日就其中高低電氣、給排水、冷
      氣空調部分與丙○○先行簽訂，丙○○乃擅自以未經設立登記之「松逸公司」
      名義與謝世坤簽訂工程承攬契約書，並約定可再將營造工程部分轉包予謝世坤
      ，惟謝世坤應給付六百萬元之佣金，丙○○並要求先交付設計圖費及公關費，
      致謝世坤陷於錯誤，如數交付五萬元之設計圖費及八千多元之「公關費」予丙○○。嗣因謝世坤前曾有受騙經驗，警覺性較高，於給付佣金前先向鉅石公司
      己○○查證，始知上情而未再給付六百萬元之佣金。
二、案經鉅石公司訴由臺灣臺中地方法院檢察署檢察官偵查起訴。
    理  由
一、右揭犯罪事實，業據被告丙○○於本院審理中坦承不諱，核與告訴人代表人己○○於偵查中指訴之情節相符，並經證人甲○○、謝世坤於偵查中證述明確，復有
    協議書影本二份、本票影本二紙、工程承攬契約書影本三份附卷可稽，而被告經
    營之「崧逸實業股份有限公司」經查並無設立登記資料，亦有經濟部中部辦公室
    八九中辦三管字第０九０六八一號函在卷足憑，被告之自白與事實相符。本件事
    證明確，被告上開犯行洵堪認定。
二、核被告丙○○所為，係犯刑法第二百零一條第一項之偽造有價證券罪、同法第二
    百十六條、第二百十條之行使偽造私文書罪、同法第三百三十九條第一項之詐欺
    取財罪及違反公司法第十九條第二項、第一項之未經設立登記，不得以公司名義
    經營業務之規定。公訴人雖未就被告右揭偽以健華公司之名義簽發票號三一００
    ０五號、發票日八十八年二月五日、面額一百萬元本票之犯行起訴，惟此部分之
    犯行與公訴人已起訴經論罪之偽造有價證券部分，有連續犯之裁判上一罪關係，
    為起訴效力所及，本院自得一併審理。被告利用不知情之刻印人偽刻印章，為間
    接正犯。其偽造印章，進而分別偽造印文及署押於上開協議書、本票及承攬契約
    書，偽造印章、印文、署押之行為，應為偽造文書及偽造有價證券行為之部分行
    為；又行使偽造有價證券之低度行為為偽造有價證券之高度行為所吸收，偽造私
    文書之低度行為，為行使偽造私文書之高度行為所吸收，均不另論罪。又行使偽
    造有價證券，以取得票面價值之對價，固不另論詐欺罪，但本件被告係以偽造有
    價證券本票供作擔保，非取得票面價值之借款，此業據被告於本院審理中供明在
    卷，其詐欺係偽造有價證券以外之另一行為（參見最高法院六十二年二月二十日
    六十二年度第一次刑庭庭長會議決定）。又被告先後二次偽造有價證券、多次行
    使偽造私文書、多次詐欺之犯行，均時間緊接，犯罪構成要件相同，顯係基於概
    括犯意反覆為之，應分別依連續犯之規定論以一罪，並加重其刑。被告所犯上開
    連續偽造有價證券、連續行使偽造私文書、連續詐欺及違反公司法第十九條第一
    項之罪間，有方法結果之牽連關係，應從較重之連續偽造有價證券罪論處。爰審
    酌被告犯罪之動機、目的、手段、品行，本件犯罪之情節係以行使偽造文書及偽
    造有價證券、違反公司法之規定等方式，行詐騙之實，破壞社會經濟秩序及善良
    風氣，其偽造文書及有價證券種類、數量，被害人所受損害，且尚未與被害人和
    解，暨犯罪後態度等一切情狀，量處如主文所示之刑。
三、又如附表編號一、六所示之偽造印章及附表編號二、三、七所示之偽造署押及印
    文，不問屬於犯人與否，應依刑法第二百十九條之規定沒收；又如附表編號四、
    五所示之偽造本票雖已行使交付他人，惟偽造之本票不問屬於犯人與否，應依刑
    法第二百零五條規定諭知沒收，且偽造之本票部分既經沒收，其上偽造之署押及
    印文自不另為沒收之諭知。另偽造之協議書、承攬契約書已分別交付他人持有，
    非被告所有，爰不另為沒收之諭知，附此敘明。
四、併案意旨（八十九年度調偵字第四一號）另以：被告丙○○於八十五年十二月一
    日向告訴人丁○○○借款一百八十三萬四千三百六十元，並簽發二張支票而未載
    到期日，致無法提示，且被告亦未返還借款，因認被告涉犯刑法第三百三十九條
    第一項之詐欺罪嫌云云。經查，告訴人丁○○○雖指稱被告借款詐欺之時間係八
    十五年十二月一日，而本件公訴人起訴被告所犯偽造有價證券、行使偽造私文書
    、詐欺犯罪之時間係八十八年一月以後，與併案部分所認被告涉犯詐欺之時間已
    相隔二年餘，是難認檢察官移送併案部分（八十九年度調偵字第四一號）與本件
    詐欺部分有連續犯之裁判上一罪關係，應退由檢察官另行偵辦，併此敘明。
據上論斷，應依刑事訴訟法第二百九十九條第一項前段，公司法第十九條，刑法第十
一條前段、第五十六條、第二百零一條第一項、第二百十六條、第二百十條、第三百
三十九條第一項、第五十五條、第二百零五條、第二百十九條，罰金罰鍰提高標準條
例第一條前段，判決如主文。
本案經檢察官朱介斌到庭執行職務
中      華      民      國        九十      年      八    月      三    日
                                    臺灣臺中地方法院刑事第四庭
                                        法  官  卓  進  仕
右正本證明與原本無異。
如不服本判決，應於判決送達後十日內向本院提出上訴狀，上訴於臺灣高等法院臺中
分院（須附繕本）。
                                        書記官
中      華      民      國        九十      年      八    月      六    日
附錄本判決論罪科刑之法條：
刑法第二百零一條第一項
意圖供行使之用，而偽造、變造公債票、公司股票或其他有價證券者，處三年以上十
年以下有期徒刑，得併科三千元以下罰金。
刑法第二百十條
偽造、變造私文書，足以生損害於公眾或他人者，處五年以下有期徒刑。
刑法第二百十六條
行使第二百十條至第二百十五條之文書者，依偽造、變造文書或登載不實事項或使登
載不實事項之規定處斷。
刑法第三百三十九條第一項
意圖為自己或第三人不法之所有，以詐術使人將本人或第三人之物交付者，處五年以
下有期徒刑、拘役或科或併科一千元以下罰金。
公司法第十九條
未經設立登記，不得以公司名義經營業務或為其他法律行為。
違反前項規定者，行為人各處一年以下有期徒刑、拘役或科或併科新台幣十五萬元以
下罰金，並自負其責；行為人有二人以上者，連帶負責，並由主管機關禁止其使用公
司名稱。
附表：
一、偽造之「鉅石公司」、「健華公司」、「己○○」、「乙○○」之印章各壹顆。
二、偽造之協議書一份上偽造「鉅石公司」、「健華公司」、「己○○」、「乙○○
    」簽名之署押各壹枚、偽造「鉅石公司」、「健華公司」之印文各貳枚及「己○○」、「乙○○」之印文各壹枚。
三、偽造之協議書一份上偽造「健華公司」、「乙○○」簽名之署押各壹枚、偽造「
    健華公司」之印文壹枚及「乙○○」之印文拾壹枚。
四、偽造發票人健華公司、票號三一０００五號、發票日八十八年二月五日、面額一
    百萬元之本票壹張。
五、偽造發票人鉅石公司、票號00000000號、發票日八十八年四月二十二日
    、到期日八十八年十月三十一日、面額四百萬元之本票壹張。
六、偽造之「鉅石公司」、「己○○」之印章各壹顆，
七、偽造之承攬契約書一份上偽造「鉅石公司」、「己○○」簽名之署押各壹枚、偽
    造「鉅石公司」之印文伍枚及「己○○」之印文貳拾伍枚。


司法院資訊處製作；財團法人民間司法改革基金會備份。
